臺灣雲林地方法院民事判決
110年度六簡字第68號
原      告  張憲輝  

被      告  張憲唐  
訴訟代理人  張靖喬  

複  代理人  沈鶴秀  
上列當事人間損害賠償事件，原告提起刑事附帶民事訴訟（109
年度簡附民字第1 號），由本院刑事庭移送前來，於民國110 年
9 月6 日言詞辯論終結，本院判決如下：
    主  文
原告之訴暨假執行之聲請均駁回。
　　事  實  及  理  由
一、原告起訴主張：緣兩造為兄弟，其等母親張沈彩格於民國10
    8 年2 月8 日死亡，被告明知張沈彩格已死亡，非權利義務
    之主體，不得再以張沈彩格名義從事法律行為，竟利用保管
    張沈彩格於雲林縣斗六市農會帳號0000000000000000號帳戶
    （下稱系爭農會帳戶）、合作金庫銀行帳號00000000000000
    號帳戶（下稱系爭合庫帳戶）之存摺、印章之機會，基於偽
    造並行使偽造私文書之犯意，先於108 年2 月11日11時43分
    許，至雲林縣○○市○○路000 號之雲林縣斗六市農會，持系爭
    農會帳戶之存摺及印鑑章，在取款憑條上填寫帳號、日期、
    取款金額，並在存戶簽章欄盜蓋張沈彩格之印文1 枚，以張
    沈彩格之名義所為之取款憑條1 紙，持向斗六市農會之承辦
    人員行使，承辦人員不知張沈彩格甫過世，誤以為被告係以
    代理人之身分代張沈彩格取款，乃自系爭農會帳戶支付存款
    新臺幣（下同）1 萬2,955 元給被告，足以生損害於張沈彩
    格之全體繼承人包含原告之權益。嗣被告另基於偽造並行使
    偽造私文書之犯意，於同日12時29分許，再至雲林縣○○市○○
    路0 號之合作金庫銀行斗六分行，持系爭合庫帳戶存摺及印
    鑑章，在取款憑條上填寫帳號、日期、取款金額，並在存戶
    簽章欄盜蓋張沈彩格之印文1 枚，以張沈彩格之名義所為之
    取款憑條1 紙，持向合庫銀行之承辦人員行使，承辦人員不
    知張沈彩格甫過世，誤以為被告係以代理人之身分代張沈彩
    格取款，乃自系爭合庫帳戶支付存款1 萬9,300 元給被告，
    足以生損害於張沈彩格之全體繼承人包含原告之權益。上開
    情節前經原告提起刑事告訴，業經貴院刑事庭以110 年度簡
    上字第10號（下稱系爭刑事判決）判決被告有罪確定。又，
    被告另私自提領張沈彩格之存款16萬7,745 元，且不負擔張
    沈彩格之喪葬費用，致原告身心受創，故請求被告賠償精神
    慰撫金30萬元，爰提起本件訴訟等語。並聲明：㈠被告應賠
    償原告50萬元，及自起訴狀繕本送達翌日起至清償日止，按
    年利率5%計算之利息。㈡前項判決請准供擔保宣告假執行。㈢
    訴訟費用由被告負擔。
二、被告答辯則以：對於系爭刑事判決認定被告盜領3 萬2,255 
    元（計算式：1 萬2,955 +1 萬9,300 ＝3 萬2,255 元）部分
    無意見，但被告已將上開金額列入被繼承人張沈彩格之遺產
    暨喪葬費用清單內，被告當時僅係不慎提領款項而誤踩法律
    紅線。又，張沈彩格生前僅有老農津貼為收入來源，被告自
    79年起負擔扶養義務等語，資為抗辯。　
三、本院之判斷：
㈠、按繼承人有數人時，在分割遺產前，各繼承人對於遺產全部
    為公同共有，民法第1151條定有明文。而公同共有物之處分
    及其他之權利行使，除依其公同關係所由規定之法律或契約
    另有規定外，應得公同共有人全體之同意，此觀民法第828
    條第2 項規定自明。是民法第821 條所定分別共有人對第三
    人所得行使之權利，於公同共有之情形，並不適用，舉凡公
    同共有物之處分、使用、收益、保存及管理行為，或本於所
    有權對第三人所為之請求，苟未得全體公同共有人之同意，
    即無由其中一人或數人單獨行使之餘地（最高法院87年度台
    上字第174 號判決意旨參照）。次按訴訟標的對於數人必須
    合一確定而應共同起訴，如其中一人或數人拒絕同為原告而
    無正當理由者，法院得依原告聲請，以裁定命該未起訴之人
    於一定期間內追加為原告。逾期未追加者，視為已一同起訴
    ，民事訴訟法第56條之1 亦有明文。
㈡、經查，原告主張被告於被繼承人張沈彩格死亡後，即擅持其
    保管張沈彩格所有之系爭農會帳戶、系爭合庫帳戶之存摺及
    印鑑，復以張沈彩格之名義，於上開時、地分別提領1 萬2,
    955 元、1 萬9,300 元，共計3 萬2,255 元，案經原告提起
    刑事告訴，業經本院刑事庭以系爭刑事判決被告有罪確定等
    情，有本院依職權調閱系爭刑事判決相關卷宗核閱無訛，且
    為被告所不爭執，自堪信原告上開主張為真實。復查，本件
    原告請求被告返還之標的，應係遭被告盜領之被繼承人張沈
    彩格所遺遺產，是依首開說明，原告應經全體繼承人之同意
    ，或向法院聲請以裁定追加未起訴之人為原告，其起訴始屬
    適法。然而，原告於110 年4 月26日本院審理時當庭以言詞
    陳稱：「（你提起本件訴訟，有無經過其他共有人全體同意
    ？）沒有。」、「（是否要追加其他繼承人為原告？你必須
    去問其他法律專業人士，看你是否可以單獨提起本件盜領部
    分的訴訟？）瞭解。」等語（見本院卷第28頁反面至第29頁
    ），可知本件原告起訴時尚未經張沈彩格之全體繼承人同意
    ，惟經本院行使闡明權後，原告迄至本件言詞辯論終結仍未
    追加張沈彩格之其餘繼承人為本案原告，或向本院聲請以裁
    定命未起訴之繼承人限期追加為原告，是其未與張沈彩格之
    其他繼承人一同起訴，即為當事人不適格，其訴難認合法，
    自應予駁回。
㈢、按當事人主張有利於己之事實者，就其事實有舉證之責任，
    民事訴訟法第277 條前段規定甚明，而非財產上損害賠償之
    請求，須以行為人之不法侵害行為，侵害被害人之身體、健
    康、名譽、自由、信用、隱私、貞操等權利，或其他人格法
    益而情節重大等為其成立要件，故因財產權、財產利益被侵
    害所衍生之非財產上損害，本即不在立法明文允許請求精神
    慰撫金之列，縱令該等侵害財產權或財產上利益之行為之反
    射結果，間接導致精神上之損害，被害人亦不得據以請求非
    財產上之損害賠償。本件原告另主張被告盜領張沈彩格所遺
    遺產16萬7,745 元等語，並未提出證據證明以實其說，本院
    自難對其主張為有利之認定，又原告陳稱被告盜領款項後拒
    不負擔張沈彩格之喪葬費用，致原告身心受創，請求被告賠
    償精神慰撫金30萬元等語，雖提出國立成功大學醫學院附設
    醫院斗六分院慢性病連續處方箋1 紙為證（見本院卷第53頁
    ），惟依上揭說明，本件原告僅係財產權益有所減損，並非
    人格權遭受損害，自無由請求被告賠償精神慰撫金。
四、綜上所述，原告請求被告應賠償原告50萬元，及自起訴狀繕
    本送達翌日起至清償日止，按年利率5%計算之利息，為無理
    由，應予駁回。又原告請求既經本院為其敗訴之判決，則其
    假執行之聲請，已失所依附，應併予駁回。
五、本件事證已臻明確，兩造其餘攻擊防禦方法及舉證，經核均
    與本件判決結果不生影響，爰不一一贅述，附此敘明。　　
六、本件係原告提起刑事附帶民事訴訟，而經本院刑事簡易庭依
    刑事訴訟法第504 條第1 項規定裁定移送前來，無庸繳納裁
    判費。
中    華    民    國    110   年    9    月    27     日
                  斗六簡易庭      法  官  温文昌
以上正本係照原本作成。
如不服本判決，應於送達後20日內向本院提出上訴狀並表明上訴
理由，如於本判決宣示後送達前提起上訴者，應於判決送達後20
日內補提上訴理由書（須按他造人數附繕本）。
中　　華　　民　　國　　110 　年　　9 　　月　　28　　日
                                  書記官  張宏清